臺灣高雄地方法院刑事判決　　　　　　　 94年度訴字第820號
公　訴　人　臺灣高雄地方法院檢察署檢察官
被　　　告　甲○○
　　　　　　　　　　　樓
上列被告因偽造文書等案件，經檢察官提起公訴（94年度偵緝字
第50號），本院判決如下：
    主  文
甲○○連續行使偽造私文書，足以生損害於公眾及他人，處有期
徒刑壹拾月。偽造遠傳電信股份有限公司行動電話暨網際路服務
申請書（行動電話號碼0000000000號）客戶留存備查聯壹張、變
造「乙○○」身分證上「甲○○」照片壹枚、及如附表所示之文
件上偽造之「乙○○」之簽名、指印，均沒收之。
    事  實
一、甲○○為達以冒用他人身分詐得不法利益及逃避追緝之目的
    ，而於民國91年1 月11日前之1 月間某日，在高雄縣大樹鄉
    ○○村○○路700 號8 樓住處附近之某網際網路咖啡店內，
    與綽號「大頭」之不詳姓名成年男子共同基於變造國民身分
    證之犯意聯絡，及行使該變造身分證之概括犯意，由甲○○
    交付其照片1 張給「大頭」，由該男子在不詳地點，將甲○
    ○之照片換貼在乙○○於91年10月14日在屏東縣萬丹鄉○○
    村○○路住處所失竊之國民身分證上，而予以變造於2 天後
    ，再於同一地點交付甲○○，甲○○則明知該國民身分證係
    他人遺失之贓物，仍以新臺幣（下同）3 萬元之代價，向「
    大頭」買受並俟機行使，而足以生損害於乙○○本人，及戶
    政機關對於戶政資料管理之正確性。
二、甲○○於收受前開變造之身分證後，乃意圖為自己不法之利
    益，及行使偽造私文書之概括犯意，於92年1 月11日，在高
    雄縣鳳山市「全虹」鳳山曹公店，冒用乙○○名義而行使前
    開變造之乙○○身分證，並在遠傳電信股有份有限公司（以
    下簡稱遠傳公司）行動電話暨網際網路服務申請書「同意聲
    明」欄內，偽簽「乙○○」之署名共4 枚（申請書一份4 聯
    ），而偽造該行動電話申請書後，再行使持交該通訊行人員
    申請行動電話門號，致遠傳公司陷於錯誤，因而交付行動電
    話門號0000000000號之SIM 卡1 枚給甲○○使用，甲○○並
    自上開行動電話開通日起，至同年5 月間止，連續多次撥打
    使用上開行動電話門號之通訊服務，因此詐得免付行動電話
    通話費共13080 元（惟其曾於92年2 月23日繳款1 次375 元
    ），而足生損害於乙○○及遠傳公司。
三、又其於92年4 月23日上午8 時15分許，在高雄縣大寮鄉○○
    村○○路52號「吉普森汽車旅館」內，為警查獲其持有及施
    用第一級毒品海洛因案件時（業經判刑確定，正執行中），
    為隱飾真實身分以逃避追緝處罰，竟承前開同一概括犯意，
    行使上開變造身分證而冒用「乙○○」之身分應訊，並於同
    日稍後，接續在員警所製作如附表所示之警訊筆錄、查獲毒
    品案件嫌犯尿液對照表、搜索扣押筆錄、扣押物品目錄表等
    文書上偽造「乙○○」之簽名署押並按捺指印交還員警收執
    ，而接續偽造署押，又在逮捕通知書上偽造「乙○○」簽名
    署押並按捺指印，表示業已收受該通知，而偽造該項私文書
    ，均足生損害於乙○○，並致乙○○因而受有刑事追訴處罰
    之不利益。
四、嗣因乙○○本人接獲臺灣高雄看所守所發出之觀察、勒戒通
    知書發覺有異，報警處理，始查獲上情。
五、案經高雄縣警察局林園分局報告臺灣高雄地方法院檢察署檢
    察官偵查起訴。
    理  由
一、按被告以外之人於審判外之陳述，雖不符刑事訴訟法第159
    條之1 至第159 條之4 之規定，而經當事人於審判程序同意
    作為證據，法院審酌該言詞陳述或書面陳述作成時之情況，
    認為適當者，亦得為證據，刑事訴訟法第159 條之5 第1 項
    定有明文。查被害人乙○○之警詢筆錄及卷附之遠傳電信股
    份有限公司0000000000號行動電話帳單明細表1 份，雖均係
    被告以外之人於審判外所為之言詞及書面陳述，屬於傳聞證
    據，然被告及檢察官均同意作為證據，且本院審酌該言詞及
    書面陳述作成之情況，並無不適當之情形，故依刑事訴訟法
    第159 條之5 第1 項之規定，得為證據，合先敘明。
二、前開變造國民身分證、故買國民身分證贓物、行使變造國民
    身分證冒用「乙○○」身分應訊而偽造簽名署押及偽造逮捕
    通知書私文書等之事實，業據被告甲○○於警、偵訊及本院
    審理時所坦承不諱，核與被害人乙○○於警詢時之陳述情節
    相符，並有高雄縣警察局林園分局中庄派出所92年4 月23日
    警訊筆錄、搜索扣押筆錄、扣押物品目錄表、查獲毒品案件
    嫌犯尿液對照表及逮捕通知書等在卷足憑，被告此部分不利
    於己之自白與事實相符，其犯行洵堪認定。
三、另被告矢口否認有何冒用乙○○名義向遠傳公司申請000000
    0000號行動電話使用之犯行，辯稱：不曾持變造之國民身分
    證申請行動電話使用云云。然查，遠傳公司0000000000號行
    動電話門號，係於92年1 月11日，以「乙○○」名義所申請
    ，有申請書一聯附卷可稽（臺灣高雄地方法院檢察署92年度
    偵字第12419 號卷，第41頁），該申請書上所附之「乙○○
    」名義之國民身分證上照片，確係被告甲○○本人之照片，
    此並為被告所不否認，又其上「同意聲明」欄內申請人「乙
    ○○」之簽名，又與被告在臺灣嘉義地方法院檢察署92年9
    月22日偵訊時所當場書寫「乙○○」之筆跡（前開卷宗第9
    頁）對照，其二者之筆順及字型均相符合，且被告並曾於該
    次偵訊（前開卷第7 頁）及92年12月17日偵訊（前開卷宗第
    23頁）時，均坦承該行動電話確係其冒名申請之事實，另被
    告冒名申請得前開行動電話後使遠傳公司因而陷於錯誤而交
    付SIM 卡供被告使用，被告因而取得SIM 卡及通訊服務之不
    法利益為13080 元，亦有遠傳公司帳目明細表在卷可稽（臺
    灣高雄地方法院檢察署92年度偵字第12419 號卷宗第43頁）
    ，故被告此部分犯行，事證明確，所辯不足採信，犯行亦堪
    認定。
四、按行動電話SIM 卡，可供通訊使用，且在一定條件下具有可
    轉讓性，具有相當之財產價值，依電信公司一般定型化契約
    之約定，雖行動電話門號SIM 卡之所有權仍屬於電信公司本
    身，但因其得私下出售、轉讓，而造成事實上所有權之移轉
    ，故其應屬刑法中詐欺取財罪之「物」。是核被告買受「乙
    ○○」遺失之身分證所為，係犯刑法第349 條第2 項故買贓
    物罪；被告與綽號「大頭」之不詳姓名成年男子間，共同變
    造前開身分證，並進而行使所為，係犯同法第216 條、第
    212 條之行使變造特種文書罪，且此部分被告與「大頭」2
    人間，有犯意聯絡及行為分擔，應為共同正犯；被告冒名申
    請遠傳公司前開行動電話取得SIM 卡並使用通話所為，係犯
    同法第216 條、第210 條之行使偽造私文書罪及同法第339
    條第1 項、第2 項之詐欺取財及詐欺得利罪；被告為警查獲
    後，冒名應訊並在警訊筆錄、搜索扣押筆錄、扣押物品目錄
    表、查獲毒品案件嫌犯尿液對照表上偽造「乙○○」簽名指
    印所為，係犯刑法第217 條第1 項偽造署押罪；被告在逮捕
    通知書上偽造「乙○○」簽名、指印並因而交付關係人所為
    ，因在逮捕通知書簽名係表示收受該項通知之證明，其發生
    一定之法律效力，則其所為係犯刑法第216 條、第210 條行
    使偽造私文書罪。被告在遠傳公司之行動電話暨網際網路服
    務申請書之私文書及逮捕通知書上偽造「乙○○」署押，均
    係偽造該私文書之部分行為，為偽造私文書行為所吸收，均
    不另論罪。又被告偽造該等私文書後進而持以行使，其偽造
    私文書之低度行為，均應為行使之高度行為吸收，亦均不另
    論罪。又被告受警調查時，接續多次在警訊筆錄、搜索扣押
    筆錄、扣押物品目錄表、查獲毒品案件嫌犯尿液對照表上偽
    造署押之行為，其數接續行為密切接近，且侵害同一法益，
    又依社會觀念，在時間差距上，難以強行分開，在刑法上應
    視為數個舉動之接續施行，合為包括之一行為予以評價較為
    合理，故其均僅論以一個偽造署押罪。再被告前開冒名申請
    行動電話而行使偽造私文書與其後冒名在逮捕通知書上簽名
    後行使之2 次行使偽造私文書所為，其時間近接，犯罪構成
    要件相同，應係基於同一概括犯意所為，應論以連續犯，並
    加重其刑。被告所犯前開刑法故買贓物罪、行使變造特種文
    書罪、行使偽造私文書罪、詐欺取財及得利罪、及偽造署押
    罪等五罪間，均係為達獲取不法利益及逃避追緝之目的而所
    為，其有方法、目的之牽連關係，應依刑法第55條規定，從
    一重之連續行使偽造私文書罪處斷。檢察官漏未論及被告前
    開共同變造國民身分證之特種文書罪及取得行動電話通訊之
    詐欺取財及得利罪部分，然此部分分別與被告前開故買國民
    身分證之贓物罪及行使偽造行動電話申請書之行使偽造私文
    書罪間，有牽連犯之裁判上一罪關係，且變造行為又為其後
    行使行為所吸收，故其均已為起訴效力所及，本院自得一併
    審理，併此敘明。另檢察官認為，扣押物品目錄表及查獲毒
    品案件嫌犯尿液對照表屬刑法第220 條第1 項之準私文書，
    另逮捕通知書則非刑法上之私文書，其容有誤會，已如前述
    ，亦併此敘明。爰審酌被告貪圖私利，先後多次犯行危及一
    般民眾對於戶政機關核發身份證明之信賴，並損及提供行動
    電話通話服務公司與真正名義人之權益，又使真正名義人有
    遭受刑事追訴處罰之危險，其行為所生之損害不輕，惟念其
    犯後坦承大部分犯行，已有悔意，且因此所得之不法利益非
    鉅等一切情狀，爰處如主文所示之刑，以資懲儆。
五、另前開變造之「乙○○」國民身分證雖未據扣案，惟被告稱
    ：已交給臺灣高雄看守所，故其並未滅失亦無難於執行沒收
    之情形，其上被告之照片1 張，係被告所有且供犯罪所用之
    物，應依刑法第38條第1 項第2 款之規定宣告沒收之；偽造
    之遠傳公司行動電話暨網際網路服務申請書1 份（1 份4 聯
    ），其中之客戶留存聯，係被告所有供犯罪所有用之物，應
    依刑法第38條第1 項第2 款規定，予以宣告沒收之，另其他
    3 聯，因已為被告持向該公司行使申辦，而編為該公司之客
    戶資料，並非被告所有，爰不予宣告沒收，惟其上「同意聲
    明」欄內偽簽「乙○○」之署名共3 枚，則均應依刑法第
    219 條之規定，予以宣告沒收之。另被告所申請之上開遠傳
    公司行動電話門號之SIM 卡1 枚，並未扣案，雖係被告因犯
    罪所得之物，然並未扣案，為免將來執行之困難，爰不另為
    沒收之諭知；另偽造高雄縣警察局林園分局中庄派出所警訊
    筆錄、搜索扣押筆錄、扣押物品目錄表、逮捕通知書及查獲
    毒品案件嫌犯尿液對照片上，被告偽造之如附表所示數量之
    「乙○○」簽名及指印，應依刑法第219 條規定，宣告沒收
    之。
據上論斷，應依刑事訴訟法第299 條第1 項前段，刑法第56條、
第210 條、第212 條、第216 條、第339 條第1 項、第2 項、第
349 條第2 項、第55條、第219 條、第38條第1 項第2 款，罰金
罰鍰提高標準條例第1條前段，判決如主文。
本案經檢察官李廷輝到庭執行職務。
中　　華　　民　　國　　94　　年　　8 　　月　　30　　日
                        鳳山刑事第2庭
                            審判長  法官  邱明弘
                                    法官  廖建瑜
                                    法官  林芳華
以上正本證明與原本無異。
如不服本判決，應於判決送達後10日內，向本院提出上訴狀。
中　　華　　民　　國　　94　　年　　8 　　月　　30　　日
                                  書記官  陳掌珠
附表
┌──┬───────┬────────┬────────┐
│編號│   文件名稱   │偽造之簽名、指印│      備註      │
├──┼───────┼────────┼────────┤
│    │遠傳電信股份有│「乙○○」之簽名│未扣案          │
│    │限公司行動電話│共計三枚        │                │
│1   │暨網際網路服務│                │                │
│    │申請書除客戶留│                │                │
│    │存備查聯以外之│                │                │
│    │另三聯        │                │                │
├──┼───────┼────────┼────────┤
│    │高雄縣警察局林│「乙○○」之簽名│高雄縣警察局林園│
│2   │園分局中庄派出│二枚、指印共計十│分局林警刑移字第│
│    │所民國92年4 月│四枚            │553 號刑事偵查卷│
│    │23日偵訊筆錄  │                │宗第32至第37頁  │
├──┼───────┼────────┼────────┤
│    │同前派出所92年│「乙○○」之簽名│同前卷宗第25、55│
│3   │4 月23日查獲毒│共計二枚、指印共│頁              │
│    │品案件嫌犯尿液│計二枚          │                │
│    │對照表（二份）│                │                │
├──┼───────┼────────┼────────┤
│    │同前分局92年4 │「乙○○」之簽名│同前卷宗第41頁  │
│4   │月23日搜索、扣│二枚、指印二枚  │                │
│    │押筆錄        │                │                │
├──┼───────┼────────┼────────┤
│    │同前分局92年4 │「乙○○」之簽名│同前卷宗第42頁  │
│5   │月23日扣押物品│一枚、指印四枚  │                │
│    │目錄表        │                │                │
├──┼───────┼────────┼────────┤
│    │同前分局92年4 │「乙○○」之簽名│同前卷宗第44、45│
│6   │月23日通知書（│共計二枚、指印共│頁              │
│    │二份）        │計二枚          │                │
└──┴───────┴────────┴────────┘
附錄法條：
